台灣屏東地方法院刑事判決　　　96年度交簡上字第20號
　　公　訴　人　臺灣屏東地方法院檢察署檢察官
　　被　　　告
　　即上訴　人　丙○○
上列上訴人即被告因過失傷害案件，不服台灣屏東地方法院95年
度交簡字第680 號中華民國95年12月4 日第一審簡易判決（聲請
簡易判決處刑案號95年度偵字第5971號），提起上訴，本院管轄
之第二審合議庭判決如下：
    主  文
上訴駁回。
丙○○緩刑參年。
    事  實
一、丙○○考領有普通小型車駕駛執照，於民國95年5 月3 日8
    時30分許，駕駛車號WO－4513號自小貨車，沿屏東縣萬丹鄉
    ○○路由西往東方向行駛，途經該路段與崙頂路路口，欲右
    轉進入崙頂路往南方向行駛，本應注意汽車行經行人穿越道
    ，遇有行人穿越時，無論有無交通指揮人員指揮或號誌指示
    ，均應暫停讓行人通過，以避免危險之發生，依當時為天候
    晴、日間自然光線、路面無缺陷及障礙物、視距良好等情，
    並無不能注意之情事，竟疏於注意而貿然右轉，適有行人乙
    ○○於崙頂路上之行人穿越道，欲由西往東穿越崙頂路，丙
    ○○所駕上開自小貨車車頭因而撞及乙○○，致乙○○當場
    倒地並受有頭部外傷併右側額葉，顳葉，腦內出血和硬腦膜
    下出血之傷害，經送醫救治，仍因右側額葉部份腦組織外傷
    缺失，導致四肢虛弱無力，及幻想妄想神智不清無法復原之
    重大難治之傷害。丙○○於上開事故發生後，停留在現場處
    理，於有偵查權限之公務員尚未發覺其犯罪前，主動向到場
    處理之員警表明渠為肇事者，自首而接受裁判。
二、案經乙○○之女甲○○訴由屏東縣警察局屏東分局移送臺灣
    屏東地方法院檢察署檢察官偵查並聲請簡易判決處刑。
    理  由
一、被告丙○○於本院審理時對於上開時地肇事致被害人乙○○
    受傷，自己有過失之事實坦承不諱，而被害人因本件車禍受
    有頭部外傷併右側額葉，顳葉，腦內出血和硬腦膜下出血之
    傷害，經送醫救治，仍因右側額葉部份腦組織外傷缺失，導
    致四肢虛弱無力，及幻想妄想神智不清無法復原之傷害等情
    ，已據告訴代理人甲○○於偵查中指訴綦詳，並有高雄榮民
    總醫院診斷證明書1 紙，及95年9 月25日高總管字第095001
    0992號函所附之病歷資料查詢函覆表1 份附卷可稽。且本件
    經勘驗現場監視器錄影光牒顯示：被害人快步穿越馬路，走
    至路中央分向線時，適被告所駕車輛自路口右轉，車頭正面
    直接撞上穿越馬路之被害人，被害人當場倒地，被告亦立即
    停車等情，有勘驗筆錄附卷可佐。是依勘驗結果，顯係被告
    駕車疏未注意直接撞及被害人，並非被告停車後，被害人自
    行撞到其車輛。按汽車行經行人穿越道，遇有行人穿越時，
    無論有無交通指揮人員指揮或號誌指示，均應暫停讓行人通
    過，道路交通安全規則第103 條第2 項定有明文。被告考領
    有普通小型車駕駛執照，於行經肇事路口右轉時，理應注意
    上開規定，依當時為天候晴、日間自然光線、路面無缺陷及
    障礙物、視距良好等情【有道路交通事故調查報告表 (一)
    可稽】，並無不能注意之情事，詎竟疏未注意，致發生本件
    車禍，被告自應負過失責任。且被告之過失行為與被害人所
    受傷害間，顯有相當因果關係。綜上，事證明確，被告犯行
    堪予認定。
二、論罪科刑
(一)按行為後法律有變更者，適用行為時之法律，但行為後之法
    律有利於行為人者，適用最有利於行為人之法律，刑法第2
    條第1 項定有明文。本件被告行為後，刑法及刑法施行法業
    於94年2 月2 日經總統以華總一義字第09400014901 號令修
    正公布，並於95年7 月1 日施行，參酌最高法院95年5 月23
    日刑事庭第8 次會議決議意旨，刑法第2 條第1 項之規定，
    係規範行為後法律變更所生新舊法律比較適用之準據法，於
    刑法修正施行後，應適用刑法第2 條第1 項之規定，為「從
    舊從輕」之比較。茲就本件刑法修正前後之相關條文比較如
    下：
 1、被告行為後，刑法第10條第4 項已於95年7 月1 日修正公布
    施行，就刑法所稱「重傷害」之定義有所變更，舊法係規定
    「稱重傷者，謂左列傷害：一、毀敗1 目或2 目之視能。
    二、毀敗1 耳或2 耳之聽能。三、毀敗語能、味能或嗅能。
    四、毀敗1 肢以上之機能。五、毀敗生殖之機能。六、其他
    於身體或健康，有重大不治或難治之傷害」，新法則規定「
    稱重傷者，謂下列傷害：一、毀敗或嚴重減損1 目或2 目之
    視能。二、毀敗或嚴重減損1 耳或2 耳之聽能。三、毀敗或
    嚴重減損語能、味能或嗅能。四、毀敗或嚴重減損1 肢以上
    之機能。五、毀敗或嚴重減損生殖之機能。六、其他於身體
    或健康，有重大不治或難治之傷害」，告訴人所受之傷害，
    就幻想妄想神智不清無法復原之傷害，不論依舊法或新法，
    均構成重傷害，即應依修正前刑法第10條第4 項論以重傷害
    。
 2、刑法第284 條第1 項後段之罰金刑業經刑法施行法第1 條之
    1 規定，修正提高30倍，並由銀元改為新台幣，亦即法定罰
    金刑為新台幣1 萬5 千元以下，及依修正後刑法第33 條 第
    5 款規定「罰金：新台幣1 千元以上，以百元計算之」等規
    定觀之，修正後刑法第284 條第1 項後段之罰金刑，最低為
    新台幣1 千元；而修正前刑法第284 條第1 項後段之罰金刑
    ，法定最高罰金刑度依修正前之罰金罰鍰提高標準條例第1
    條前段規定提高為10倍，為銀元5 千元即新台幣1 萬5 千元
    ，另依修正前刑法第33條第5 款規定「罰金：銀元1 元以上
    」，該罪最低度罰金刑為銀元1 元即新台幣3 元，是經比較
    後，自應適用行為時即修正前之刑法第284 條第1 項後段規
    定較有利於被告。
 3、被告行為時之刑法第41條第1 項前段規定：「犯最重本刑為
    5 年以下有期徒刑以下之刑之罪，而受6 個月以下有期徒刑
    或拘役之宣告，因身體、教育、職業、家庭之關係或其他正
    當事由，執行顯有困難者，得以1 元以上3 元以下折算一日
    ，易科罰金」。而被告行為時之易科罰金折算標準，依修正
    前罰金罰鍰提高標準條例第2 條前段（現已刪除）規定，就
    其原定數額提高為100 倍折算1 日，則行為時之易科罰金折
    算標準，應以銀元300 元折算1 日，經折算為新臺幣後，應
    以新臺幣900 元折算1 日。惟95年7 月1日 修正公布施行之
    刑法第41條第1 項前段則規定：「犯最重本刑為五年以下有
    期徒刑以下之刑之罪，而受六個月以下有期徒刑或拘役之宣
    告者，得以新臺幣一千元、二千元或三千元折算一日，易科
    罰金」。比較修正前後之易科罰金折算標準，以95年7 月1
    日修正公布施行前之規定，較有利於被告。
 4、刑法第62條前段於95年7 月1 日修正施行後，由修正前之「
    應」減輕其刑，改為「得」減輕其刑，比較結果，修正前刑
    法第62條前段規定自較有利於被告。
    綜上比較結果，本件應適用修正前刑法相關規定對被告較為
    有利。
(二)按其他於身體或健康，有重大不治或難治之傷害，為重傷，
    修正前刑法第10條第4 項第6 款定有明文。本件被害人因右
    側額葉部份腦組織外傷缺失，導致幻想妄想神智不清，無法
    復原至受傷前之神智程度乙節，有高雄榮民總醫院95年9 月
    25 日 高總管字第0950010992號函所附之病歷資料查詢函覆
    表1份 附卷可稽，依其情形堪認已達刑法第10條第4 項第6
    款重大難治程度之重傷害。核被告所為，係犯刑法第284 條
    第1項 後段之過失致重傷罪。被告駕車行經行人穿越道不依
    規定讓行人優先通行，因而致人受傷，應依道路交通管理處
    罰條例第86條第1 項規定加重其刑。再被告於肇事後留在現
    場，於有偵查權限之公務員尚未發覺其犯罪前，主動向前來
    處理之員警表明其為肇事者而願受裁判，有屏東縣警察局道
    路交通事故肇事人自首情形紀錄表附卷可考，應依修正前刑
    法第62條前之規定減輕其刑，並依法先加後減之。
（三）原審審酌被告素行良好，無犯罪前科紀錄，有臺灣高等法
      院被告前案紀錄表2 份在卷可稽，因被告之過失行為致告
      訴人受有上述之重傷害，造成告訴人及其家人精神上遭受
      莫大痛苦，實有不該等一切情狀，量處有期徒刑5 月，並
      諭知易科罰金之折算標準，其認事用法，均無不合，量刑
      亦屬妥適。被告上訴意旨空言指摘原審判決不當，顯無理
      由，應予駁回。惟查，被告犯後已深表悔悟，充分展現和
      解誠意，與被害人家屬達成和解，有本院調解筆錄在卷可
      證，被告目前並按月攤還所欠款項，其無前科，素行尚佳
      ，有臺灣高等法院被告全國前案紀錄表在卷可稽，本院斟
      酌上情，認其一時失慮而罹刑典，經此審判科刑，當知所
      警惕，信無再犯之虞，本件所宣告之刑以暫不執行為適當
      ，爰諭知緩刑3 年，以勵自新。
據上論斷，應依刑事訴訟法第455 條之1 第1 項、第3 項、第
368 條，刑法第74條第1項第1 款，判決如主文。
本案經檢察官陳川傑到庭執行職務。
中    華    民      國      96    年   5    月   3    日
                    刑事第五庭
                              審判長法  官  石家禎
                                    法  官  林家聖
                                    法  官  陳秀慧
以上正本證明與原本無異。
不得上訴。
中    華    民      國      96    年   5    月   3    日
                                    書記官  林鴻仁
